臺灣臺東地方法院刑事判決　　　　　　　　　　　　　　九十四年度訴字第四號
　　公　訴　人　臺灣臺東地方法院檢察署檢察官
　　被　　　告　丙○○
　　指定辯護人　本院公設辯護人甲○○
右列被告因公共危險等案件，經檢察官提起公訴（九十三年度偵字第二七九九號），
本院判決如左：
    主  文
丙○○於夜間侵入住宅竊盜，累犯，處有期徒刑肆月；又放火燒燬現供人使用之住宅
，未遂，累犯，處有期徒刑壹年拾月，打火機壹只沒收。應執行有期徒刑貳年，打火
機壹只沒收。並應於刑之執行完畢或赦免後，令入相當處所施以監護貳年。
    事  實
一、丙○○前因竊盜、誣告案件，經本院分別判處有期徒刑八月、五月確定，應執行
    有期徒刑一年，於民國九十一年八月二十九日執行完畢出監。其患有多重身心障
    礙，在精神狀態較普通人之平均程度顯然減退之精神耗弱狀態下，於九十三年六
    月五日十九時五十分許，侵入丁○○位於臺東縣臺東市○○路六一巷五六弄二六
    七號之住宅內，竊取總金額不詳之新臺幣十元、五十元硬幣一批得手後；又另行
    起意，明知該處所為現供人使用之住宅，對於在屋內點火，火勢極易蔓延，足以
    導致房屋焚燬之結果，雖非有意使其發生，惟基於得預見該等結果，且發生該結
    果亦不違背其本意之不確定故意，在該住宅內廚房後門邊蒐集報紙、塑膠袋等物
    ，持打火機一只予以點燃而著手放火，嗣經據報返家之丁○○及時撲滅而未能得
    逞。
二、案經臺東縣警察局臺東分局報請臺灣臺東地方法院檢察署檢察官偵查起訴。
    理  由
一、右揭事實，迭據被告丙○○於警詢、偵訊及本院審理中均坦承不諱，核與證人丁
    ○○於警詢中之證述情節相符，復有內政部警政署刑事警察局九十三年六月二十
    一日刑紋字第○九三○一二七四六三號鑑驗書一份及現場照片二十幀可佐。
二、按刑法上之心神喪失與精神耗弱，應依行為時精神障礙程度之強弱而定，如行為
    時之精神，對於外界事務全然缺乏知覺理會及判斷作用，而無自由決定意思之能
    力者，為心神喪失，如此項能力並非完全喪失，僅較普通人之平均程度顯然減退
    者，則為精神耗弱，最高法院二十六年渝上字二三七號著有判例。查本件被告自
    幼發育遲緩，現患有極重度多障等情，經證人乙○○證述明確，並有中華民國殘
    障手冊一份附卷可稽，參以其於偵訊中供稱：「（問：為何這次又要燒紙？）我
    不知道。」（見九十四年一月十四日偵訊筆錄）等語，且於本院審理過程中，確
    有應答遲緩、理解力較常人低落之情事，足見其為前揭行為時，知覺理會判斷能
    力固較普通人之平均程度顯然減退，惟觀其於警、偵訊中均自承因肚子餓而侵入
    他人住宅拿取硬幣，顯見其對外界事務尚非完全喪失判斷能力，足認其於行為時
    應僅處於精神耗弱狀態，尚未達到心神喪失之程度。又被告行為時雖係處於精神
    耗弱狀態，其放火行為並非有意使住宅焚燬之結果發生，惟其前曾因觸犯刑法第
    一百七十三條之公共危險罪分別經法院判處有期徒刑三年六月、七月，經該二度
    偵審程序，對放火可能引致之房屋焚燬結果，當有一定程度之認識，且本件放火
    之處所附近均為櫥櫃、門扇等木製品，有現場照片可佐，是被告就放火後可能發
    生延燒全屋之結果當可預見，竟仍予以放火，足見其有縱發生該等焚燬住宅之結
    果亦不違背其本意之不確定故意甚明。綜上，本件事證明確，被告犯行堪予認定
    ，應依法論科。
三、核被告所為，係犯係犯刑法第三百二十一條第一項第一款之夜間侵入住宅竊盜罪
  及同法第一百七十三條第三項、第一項之放火燒燬現供人使用之住宅未遂罪。其
    所犯上開二罪間，犯意各別，行為互殊，應予分論併罰。被告前因竊盜、誣告案
    件，經本院分別判處有期徒刑八月、五月確定，應執行有期徒刑一年，於九十一
    年八月二十九日執行完畢出監，有臺灣高等法院被告前案紀錄表可佐，其於五年
    內再犯本件有期徒刑以上之罪，為累犯，應依刑法第四十七條規定加重其刑。又
    被告於行為時為精神耗弱之人，酌依刑法第十九條第二項規定減輕其刑。另被告
    雖已著手實施放火燒燬現有人使用之住宅之犯行，惟尚未發生燒燬之既遂結果，
    為未遂犯，爰依刑法第二十六條前段規定，遞減輕其刑，並依法先加後減之。爰
    審酌被告於夜間侵入住宅行竊他人財物，並在其內故意點火，極易引燃蔓延，造
    成人員及財產重大傷亡，對社會公共安全之危害至鉅，惟念其患有極重度多障，
    於行為時控制力較常人薄弱，一時失慮，觸犯刑章，幸及早發現始未釀成重大災
    害等一切情狀，分別量處如主文所示之刑，並定其應執行刑。至被告持以點火之
    打火機一只，為被告所有供犯罪所用之物，雖未扣案，但不能證明業已滅失，依
    刑法第三十八條第一項第二款之規定併宣告沒收。又被告固因精神耗弱而減輕其
    刑，惟其已三度於現供人使用之住宅建物內放火，足見其自我控制能力不良，對
    於他人之生命及財產具有高度危險性，是本院認被告顯有持續接受藥物治療及適
    當監督保護之必要，爰依刑法第八十七條第二項、第三項之規定於其刑之執行完
    畢或赦免後，令入相當處所施以監護二年，以達其個人治療及社會防衛之效。
據上論斷，應依刑事訴訟法第二百九十九條第一項前段，刑法第一百七十三條第三項
、第一項、第三百二十一條第一項第一款、第四十七條、第十九條第二項、第二十六
條前段、第三十八條第一項第二款、第五十一條第五款、第八十七條第二項、第三項
，判決如主文。
本案經檢察官戊○○到庭執行職務。
中      華      民      國      九十四      年    七    月      八      日
                                  臺灣臺東地方法院刑事第一庭
                                      審判長法  官  李勝琛
                                            法  官  呂煜仁
                                            法  官  黃珮茹
右正本證明與原本無異。
如不服本判決，應於判決送達後十日內向本院提出上訴狀。（須附繕本）
「切勿逕送上級法院」
                                            書記官  徐源坤
中      華      民      國      九十四      年    七    月      八      日
附錄論罪法條：
中華民國刑法第一百七十三條第一項、第三項
放火燒燬現供人使用之住宅或現有人所在之建築物、礦坑、火車、電車或其他供水、
陸、空公眾運輸之舟、車、航空機者，處無期徒刑或七年以上有期徒刑。
失火燒燬前項之物者，處一年以下有期徒刑、拘役或五百元以下罰金。
第一項之未遂犯罰之。
預備犯第一項之罪者，處一年以下有期徒刑、拘役或三百元以下罰金。
中華民國刑法第三百二十一條第一項第一款
犯竊盜罪而有左列情形之一者，處六月以上、五年以下有期徒刑：
一  於夜間侵入住宅或有人居住之建築物、船艦或隱匿其內而犯之者。
二  毀越門扇、牆垣或其他安全設備而犯之者。
三  攜帶兇器而犯之者。
四  結夥三人以上而犯之者。
五  乘火災、水災或其他災害之際而犯之者。
六  在車站或埠頭而犯之者。
前項之未遂犯罰之。
中華民國刑法第四十七條
(累犯)
受有期徒刑之執行完畢，或受無期徒刑或有期徒刑一部之執行而赦免後，
五年以內再犯有期徒刑以上之罪者，為累犯，加重本刑至二分之一。
中華民國刑法第十九條第二項
(責任能力 (二) －精神狀態)
心神喪失人之行為，不罰。
精神耗弱人之行為，得減輕其刑。
中華民國刑法第二十六條前段
(未遂犯及不能犯之處罰)
未遂犯之處罰，得按既遂犯之刑減輕之。但其行為不能發生犯罪之結果，
又無危險者，減輕或免除其刑。
中華民國刑法第三十八條第一項第二款
(沒收物)
左列之物沒收之：
一  違禁物。
二  供犯罪所用或犯罪預備之物。
三  因犯罪所得之物。
前項第一款之物，不問屬於犯人與否，沒收之。
第一項第二款、第三款之物，以屬於犯人者為限，得沒收之。但有特別規
定者，依其規定。
中華民國刑法第五十一條第五款
(數罪併罰之方法)
數罪併罰，分別宣告其罪之刑，依左列各款定其應執行者：
一  宣告多數死刑者，執行其一。
二  宣告之最重刑為死刑者，不執行他刑。但從刑不在此限。
三  宣告多數無期徒刑者，執行其一。
四  宣告之最重刑為無期徒刑者，不執行他刑。但罰金及從刑不在此限。
五  宣告多數有期徒刑者，於各刑中之最長期以上，各刑合併之刑期以下
    ，定其刑期。但不得逾二十年。
六  宣告多數拘役者，比照前款定其刑期。但不得逾四個月。
七  宣告多數罰金者，於各刑中之最多額以上，各刑合併之金額以下，定
    其金額。
八  宣告多數褫奪公權者，僅就其中最長期間執行之。
九  宣告多數沒收者，併執行之。
一○  依第五款至第九款所定之刑，併執行之。
中華民國刑法第八十七條第二項、第三項
(監護處分)
因心神喪失而不罰者，得令入相當處所，施以監護。
因精神耗弱或瘖啞而減輕其刑者，得於刑之執行完畢或赦免後，令入相當
處所，施以監護。
前二項處分期間為三年以下。
